臺灣新竹地方法院刑事判決
                                      111年度訴字第251號
公  訴  人  臺灣新竹地方檢察署檢察官
被      告  鄭宏偉



            許家瑋



            羅雲聘


            莊宗榮


            莊宗豪


上列被告等因妨害秩序等案件，經檢察官提起公訴（110年度軍
調偵字第3號），被告等於本院準備程序為有罪之陳述，經本院
裁定進行簡式審判程序獨任審理，判決如下：
    主  文
丁○○犯在公共場所聚集三人以上下手實施強暴罪，累犯，處有期
徒刑參月，如易科罰金，以新臺幣壹仟元折算壹日。
丙○○犯在公共場所聚集三人以上下手實施強暴罪，處有期徒刑參
月，如易科罰金，以新臺幣壹仟元折算壹日。
己○○犯在公共場所聚集三人以上下手實施強暴罪，處有期徒刑參
月，如易科罰金，以新臺幣壹仟元折算壹日；又犯竊盜罪，處有
期徒刑貳月，如易科罰金，以新臺幣壹仟元折算壹日。應執行有
期徒刑肆月，如易科罰金，以新臺幣壹仟元折算壹日。
甲○○犯在公共場所聚集三人以上下手實施強暴罪，處有期徒刑參
月，如易科罰金，以新臺幣壹仟元折算壹日。
乙○○犯在公共場所聚集三人以上下手實施強暴罪，處有期徒刑參
月，如易科罰金，以新臺幣壹仟元折算壹日。
   事  實
一、丁○○、甲○○、丙○○、己○○、乙○○及簡瑋澤（簡瑋澤所涉妨害
    秩序等罪嫌，業由臺灣新竹地方檢察署檢察官為不起訴處分
    確定）於民國110年1月8日凌晨1時50分許起至同日凌晨2時
    許止，在戊○○所經營、址設新竹縣○○鄉○○路0段000號之享來
    小吃部2樓包廂內飲酒、唱歌時，因故對戊○○心有不滿，詎
    丁○○、丙○○、己○○、甲○○、乙○○均明知上開小吃店為公眾得
    出入之場所，於該處聚集3人以上發生衝突，顯會造成該戊○○及小吃店內顧客或其他公眾恐懼不安，竟仍不違本意，共
    同基於在公共場所聚集3人以上下手施強暴之犯意聯絡，在
    上開小吃店2樓包廂、1樓大廳內，分別徒手或持鐵椅敲砸牆
    壁、櫃檯、桌椅及物品、摔擲酒瓶、持物品丟擲監視器鏡頭
    ，因而毀損戊○○所有之洋酒6瓶（價值共計約新臺幣【下同
    】1萬2,000元）、高粱酒5瓶（價值共計約2,500元）、台灣
    啤酒15瓶（價值共計約650元）、液晶電視2台（價值共計約
    3萬6,000元）、椅子3張（價值共計約1,800元）、監視器鏡
    頭2台（價值共計約3,000元）、瓷器招財貓1個（價值約1,0
    00元）、神爺擺飾1個（價值約2,500元）、瓷器金豬撲滿1
    個（價值約1,500元）、包廂拉門1個（價值約6,000元）等
    物(丁○○、甲○○、丙○○、己○○、乙○○所涉毀損罪嫌，業據戊○○撤回告訴，爰不另為公訴不受理判決之諭知，詳後述)，而
    致令不堪用，足生損害於戊○○。
二、嗣丁○○等人結束上開行為，先後自小吃店後門離開之際，己○○至該店1樓櫃檯查看時，發現上開遭砸毀之瓷器金豬撲滿
    內有現金，竟意圖為自己不法之所有，基於竊盜之犯意，趁
    無人注意之際，徒手竊取該撲滿內之現金6萬元，得手後離
    去。
三、案經戊○○訴由新竹縣政府警察局新湖分局報請臺灣新竹地方
    檢察署檢察官偵查起訴。
    理  由
一、本件被告丁○○、丙○○、己○○、甲○○及乙○○所犯之罪，均非法
    定刑為死刑、無期徒刑或最輕本刑3 年以上有期徒刑之罪，
    亦非高等法院管轄第一審之案件，而被告丁○○、丙○○、己○○
    、甲○○及乙○○於準備程序進行中就被訴事實均為有罪之陳述
    ，經本院告知簡式審判程序之旨，並聽取公訴人及被告丁○○
    、丙○○、己○○、甲○○及乙○○之意見後，本院乃依刑事訴訟法
    第273 條之1 第1 項規定，裁定進行簡式審判程序，合先敘
    明。
二、訊據被告丁○○、丙○○、己○○、甲○○及乙○○就上揭妨害秩序之
    犯行及被告己○○對於上開竊盜犯行於本院準備及簡式審判時
    均坦承不諱（見本院訴字卷第66-67頁、第72-73頁），並有
    證人簡瑋澤於警詢中、證人即告訴人戊○○於警詢及偵查中之
    證述可證（見軍偵卷第7-10頁反面；軍調偵卷第59-59頁反
    面)，復有員警職務報告、新竹縣政府警察局新湖分局新工
    派出所受理刑事案件報案三聯單、檢察官勘驗筆錄各1份、
    監視錄影畫面截取照片8張、現場照片9張（見軍偵卷第4-5
    頁、第44-48頁；軍調偵卷第77-96頁）及監視錄影光碟1片(
    置於軍偵卷證物袋內)在卷可參，足認被告丁○○、丙○○、己○○、甲○○及乙○○之自白均與事實相符，本件犯行均至堪認定
    ，應依法論科。
三、論罪科刑：
㈠、刑法妨害秩序罪章之第149條、第150條於109年1月15日修正
    公布，於109年1月17日施行，本次修法理由略謂：「不論其
    在何處、以何種聯絡方式聚集，其係在遠端或當場為之，均
    為本條之聚集行為，且包括自動與被動聚集之情形，亦不論
    是否係事前約定或臨時起意者均屬之。因上開行為對於社會
    治安與秩序，均易造成危害，爰修正其構成要件，以符實需
    . . . 。倘三人以上，在公共場所或公眾得出入之場所聚集
    ，進而實行強暴脅迫（例如：鬥毆、毀損或恐嚇等行為）者
    ，不論是對於特定人或不特定人為之，已造成公眾或他人之
    危害、恐懼不安，應即該當犯罪成立之構成要件，以符保護
    社會治安之刑法功能」，可知修法後之刑法第150條，係不
    論被告以何種方式聚集，倘3人以上在公共場所或公眾得出
    入之場所聚集，進而實行鬥毆、毀損或恐嚇等行為，均應依
    法論處，合先敘明。
㈡、核被告丁○○、丙○○、己○○、甲○○及乙○○就事實欄一所為，均
    係犯刑法第150條第1項後段之在公共場所聚集三人以上下手
    實施強暴罪；被告己○○就事實欄二所為，係犯刑法第320條
    第1項之竊盜罪。被告丁○○、丙○○、己○○、甲○○及乙○○就上
    開在公共場所聚集三人以上下手實施強暴罪，俱有犯意聯絡
    及行為分擔，均應論以共同正犯。然刑法條文有「結夥三人
    以上」者，其主文之記載並無加列「共同」之必要，最高法
    院79年度台上第4231號判決意旨足資參照。是本條文以「聚
    集三人以上」為構成要件，應為相同解釋，爰不在主文加列
    「共同」之文字。被告己○○所犯上開2罪，犯意各別、行為
    互殊，應予分論併罰。
㈢、公訴意旨另認被告丁○○、丙○○、己○○、甲○○及乙○○涉犯刑法
    第354條之毀損罪，惟告訴人戊○○業於111年7月12日撤回告
    訴，此有聲請撤回告訴狀1份在卷可參（見本院卷第115頁）
    ，因此部分與前揭經判決之在公共場所聚集三人以上下手實
    施強暴罪部分，具有一行為觸犯數罪名之想像競合之裁判上
    一罪關係，爰不另為公訴不受理判決之諭知，附此敘明。
㈣、被告丁○○前於105年間，因竊盜等案件，經本院以105年度竹
    北簡字第484號判決分別判處有期徒刑4月、2月，應執行有
    期徒刑5月，緩刑3年確定，嗣其緩刑經撤銷，並於109年6月
    30日易科罰金執行完畢，此有臺灣高等法院被告前案紀錄表
    在卷足稽，其於徒刑執行完畢5年內故意再犯本件有期徒刑
    以上之罪，應屬累犯。然綜觀被告丁○○前案紀錄，其於本件
    犯行前，並無因妨害秩序案件而遭判刑確定之記錄，尚難認
    被告丁○○全然不知悔悟、對於刑罰反應能力低落之情，故依
    照釋字第775 號意旨，不予加重最低本刑，特此敘明。
㈤、按犯罪之情狀顯可憫恕，認科以最低刑度仍嫌過重者，得酌
    量減輕其刑，刑法第59條定有明文，所謂顯可憫恕，係指被
    告之犯行有情輕法重之情，客觀上足以引起一般人同情，處
    以法定最低刑度仍失之過苛，尚堪憫恕之情形而言；倘依其
    情狀處以有期徒刑，即足以懲儆，並可達防衛社會之目的者
    ，自非不可依客觀之犯行與主觀之惡性二者加以考量其情狀
    ，是否有可資憫恕之處，適用刑法第59條之規定酌量減輕其
    刑，期使個案裁判之量刑，能斟酌至當，符合比例原則。查
    被告五人為上開妨害秩序犯行之際，因一時輕估後果以致觸
    蹈法網，然其等於本院準備程序及簡式審判程序始終坦承犯
    行，犯後態度尚可，且業與告訴人達成調解，告訴人並撤回
    毀損部分之告訴，業如前述，另本院衡酌被告五人並未對在
    場人士進行攻擊行為，造成危害程度尚屬非鉅，參以刑法第
    150條第1項後段之罪其最輕法定本刑為有期徒刑6月，就本
    案犯罪情節衡之，有情輕法重之情，爰依刑法第59條規定減
    輕其刑。被告丁○○有前開加重減輕事由，爰依刑法第71條第
    1項之規定先加後減之。　　　
四、爰審酌被告丁○○、丙○○、己○○、甲○○及乙○○不思理性解決糾
    紛，竟公然聚眾對告訴人施以強暴行為，被告己○○另竊取告
    訴人店內現金，所為均實值非難；復考量被告丁○○、丙○○、
    己○○、甲○○及乙○○均坦承犯行且與告訴人達成調解，並由己○○、甲○○分別賠償告訴人6萬5千元、5千元，有本院111年度
    附民移調字第90號調解筆錄1份及公務電話紀錄表2份存卷可
    查(見本院訴字卷第95-95頁反面、第113-114頁)，兼衡被告
    丁○○自承教育程度為國中畢業，案發時從事服務業，未婚，
    無未成年子女；被告丙○○自承教育程度為高中肄業，案發時
    從事服務業，未婚，無未成年子女；被告己○○自承教育程度
    為高中畢業，案發時擔任職業軍人，未婚，無未成年子女；
    被告甲○○自承教育程度為國中畢業，案發時從事土方工作，
    離婚，有1名未成年子女；被告乙○○自承教育程度為高中畢
    業，案發時無業，未婚，無未成年子女，暨本件各次犯罪情
    節、動機、手段等一切情狀，分別量處如主文所示之刑，及
    就己○○部分定其應執行之刑，並均諭知易科罰金之折算標準
    。
五、沒收之說明
㈠、查被告己○○本件竊盜犯行所得為6萬元，惟其業已與告訴人達
    成調解並賠償6萬5千元，已如前述，倘國家再行沒收犯罪所
    得，恐過苛之虞，故依刑法第38條之2 第2 項規定，就此部
    分不予宣告沒收或追徵，附此敘明。
㈡、至被告丁○○、丙○○、己○○、甲○○及乙○○持以供本件在公共場
    所聚集三人以上下手實施強暴犯行所用之鐵椅均未扣案，而
    依卷內監視錄影光碟畫面可知，上開鐵椅均係告訴人放置於
    店內供來客消費時使用，並非被告等所有，爰均不予宣告沒
    收或追徵，附此敘明。
據上論斷，應依刑事訴訟法第273 條之1 、第299 條第1 項前段
，判決如主文。
本案經檢察官陳郁仁提起公訴，檢察官黃嘉慧到庭執行職務。
中    華    民    國   111    年    7    月    14    日
                  刑事第六庭  法  官   林涵雯
以上正本證明與原本無異。
如不服本判決應於收受本判決後20日內向本院提出上訴書狀，上
訴書狀應敘述具體理由。上訴書狀未敘述上訴理由者，應於上訴
期間屆滿後20日內補提理由書狀於本院(均須按他造當事人之人
數附繕本 )「切勿逕送上級法院」。 
中　　華　　民　　國　　111 　年　　7 　　月　　14　　日
                              書記官   林汶潔
附錄本案論罪科刑法條：
中華民國刑法第150條
在公共場所或公眾得出入之場所聚集三人以上，施強暴脅迫者，
在場助勢之人，處一年以下有期徒刑、拘役或十萬元以下罰金；
首謀及下手實施者，處六月以上五年以下有期徒刑。
犯前項之罪，而有下列情形之一者，得加重其刑至二分之一：
一、意圖供行使之用而攜帶兇器或其他危險物品犯之。
二、因而致生公眾或交通往來之危險。